【裁判字號】    92,交抗,882
【裁判日期】    921217
【裁判案由】    違反道路交通管理處罰條例
【裁判全文】
臺灣高等法院交通事件裁定                        九十二年度交抗字第八八二號
    抗  告  人
    即受處分人  甲○○
右抗告人因違反交通管理處罰條例案件，不服台灣台北地方法院中華民國九十二年八
月四日裁定（九十二年度交聲字第七三四號），提起抗告，本院裁定如左：
    主  文
抗告駁回。
    理  由
一、本件原裁定以抗告人即異議人甲○○所有之八Ｃ–六九Ｏ號（依舉發通知單、裁
    決書、抗告人之申訴書均載為八Ｃ–六九Ｏ號，原裁定誤載為ＢＣ–六九Ｏ號，
    茲予以更正，以下同）營業小客車，於九十一年六月二十六日下午八時十五分許
    ，行經台北市○○路與市○○道路口設有禁止迴轉標誌之路段，貿然於市○○道
    上迴轉，為台北市政府警察局交通警察大隊松山分隊警員陳孟珓當場發現，隨即
    示意違規停檢，惟該駕駛人不但拒絕停車受檢更加速逃逸，經執勤員警記下車號
    ，並以異議人所有之營業小客車有違反道路交通管理處罰條例第四十九條第二款
    、第六十條第一項、第六十三條第一項第一款之規定製單舉發。經將舉發單送達
    於異議人後，異議人向原處分機關提出申訴，經原處分機關函請舉發單位調查結
    果，仍認異議人所有之車輛有前開違規事實，原處分機關乃依道路交通管理處罰
    條例第四十九條第二款（裁決書贅引第一項）、第六十條第一項、第八十五條第
    三項（裁決書誤引為第二項，應予更正）之規定於九十二年六月五日裁處異議人
    罰鍰三千九百元，並依同條例第六十三條第一項記違規點數二點。及異議人甲○
    ○異議意旨略為：伊住在臺北市○○路十七號，舉發時地通常都是要自市○○道
    左轉東寧路回家休息，不可能迴轉，是否警員所記車號有誤，且縱使伊有違規也
    無理由拒絕停車接受稽查而逃逸，舉發地點交通流量很大如何逃逸云云。經查依
    據證人即前開時地執勤之臺北市政府警察局交通警察大隊松山分隊員警陳孟珓於
    原審調查時結證陳稱：當時我們在市○○道跟東寧路口攔舉違規迴轉，異議人的
    車輛從市○○道由西向西違規迴轉，當時我們以警笛、指揮棒要求異議人停車受
    檢，該輛違規車輛不但不停而加速逃逸，根據我們的標準作業程序，不得追逐不
    停車輛，我們把該車前車牌及後車牌車號為相同車號，我跟另一名同事吳盈裕確
    認車號相同，我們將違規地點、時間、車號填寫工作記錄單後製單舉發等語，並
    有其所提出之九十一年六月二十六日工作紀錄表附卷可參，顯見前開八Ｃ–六九
    Ｏ號營業小客車之駕駛人確有駕駛前開小客車違規迴轉，並發現警員攔停時拒絕
    受檢加速逃逸之事實，再參諸警員陳孟珓所證稱：我站在外側車道，我走到違規
    車輛不到一公尺的地方揮動指揮棒吹警笛，異議人非但為停車反而加速逃逸等語
    ，足認警員於取締當時與該違規車輛距離甚近，應不致有車號誤認之情形甚明。
    又交通警員掣單舉發違反道路交通管理處罰條例所列之違規事實，本質上為行政
    處分，係公務員基於職務上權力，依法就特定之具體事件所為具有公法上效果之
    單方行政行為，基於公務員為公法上行為具有公信力之原則，該行政處分當可被
    推定為真正，其據以依法處分之事實認定亦為真正無誤，本此公信原則，乃立法
    者賦予行政機關制定違反道路交通事件統一裁罰標準及處理細則，使勤務警員得
    當機處分以達其維護交通秩序、安全之行政目的，反之，若謂公務員一切行政行
    為均需預留證據以證其實，則國家行政勢必窒礙難行，據此，刑事訴訟法就犯罪
    證據有關之規定中與屬行政秩序罰之交通違規裁罰本質不合之部分，自不在準用
    之列，從而，異議人既未就執勤警員之舉發有誤提出相關證據以供調查，經查亦
    無任何證據足資證明其有捏造事實違法取締之情事，則執勤警員本其維護交通秩
    序、安全職責所為之舉發，自應受到合法、正確之推定。是本件異議人所有之汽
    車（原裁定誤載為機車，茲予以更正）之違規行為堪以認定。綜上所述，異議人
    所有之前開自小客車確有在前揭時、地經駕駛人駕駛違規迴轉及拒絕警員攔停逃
    逸之行為，異議人固於舉發通知單上載應到案日期前向原處分機關提出申訴，惟
    並未向原處分機關告知前開機車於為警舉發當時之實際駕駛人確實姓名及年籍，
    經原處分機關函請舉發單位調查結果，仍認異議人所有之車輛有前開違規事實，
    從而原處分機關乃依前揭道路交通管理處罰條例第四十九條第二款、第六十條第
    一項、第六十三條第一項第一款及違反道路交通管理事件統一裁罰基準及處理細
    則所訂之違反道路交通管理事件統一裁罰基準表之規定裁處異議人罰鍰三千九百
    元並予記違規點數二點，核無違誤，本件異議人之異議為無理由，自應將其異議
    駁回。
二、抗告意旨略以原裁定之違規車輛非抗告人所有，又原裁定對抗告人有利與不利並
    未詳查，並將證人所提非抗告人所有車子的照片，返還證人，不僅違反平等權，
    亦屬官官相護之舉，而舉發通知單與違規時間相差二天，這樣的作業可信度有多
    少？且市○○道○○道的寬度為一．五公尺，證人與伊車子的距離應不只一公尺
    云云。
三、按禁止迴車標誌，用以告示車輛駕駛人在前段道路行車，不准迴車，道路交通標
    誌標線號誌設置規則第七十五條前段定有明文；又汽車駕駛人迴車時，在設有禁
    止迴車標誌之路段迴車者，處銀元二百元以上六百元以下（即新台幣六百元以上
    一千八百元以下）罰鍰，道路交通管理處罰條例第四十九條第二款定有明文；再
    汽車駕駛人駕駛汽車違反道路交通管理處罰條例第四十九條規定者，除應依該條
    所規定之罰鍰處罰外，並予記違規點數一點，道路交通管理處罰條例第六十三條
    第一項第一款亦有規定。又汽車駕駛人，駕駛汽車有違反道路交通管理處罰條例
    之行為，經交通勤務警察或依法令執行交通稽查任務人員制止時，不聽制止或拒
    絕停車接受稽查而逃逸者，除按各該條規定處罰外，處三千元以上六千元以下罰
    鍰，並記違規點數一點，道路交通管理處罰條例第六十條第一項、第六十三條第
    一項第一款有明文規定。查抗告人甲○○駕駛八Ｃ–六九Ｏ號營業小客車，於九
    十一年六月二十六日下午八時十五分許，行經台北市○○路與市○○道路口設有
    禁止迴轉標誌之路段，貿然於市○○道上迴轉，為台北市政府警察局交通警察大
    隊松山分隊警員陳孟珓當場發現，示意違規停檢，惟抗告人不但拒絕停車受檢更
    加速逃逸，經執勤員警記下車號等事實，業據證人即開單告發之員警陳孟珓證述
    明確，且抗告人之車之前揭之違規事實，亦經證人員警陳孟珓及其同事吳盈裕確
    認並記載於工作記錄簿，並有該工作紀錄簿附卷可參，再前揭之路段係禁止迴轉
    之路段，及取締人員位置之標記等，亦有該路段禁止迴轉標誌之相片在卷可證，
    復有舉發通知單、台北市政府警察局松山分局之松分交字第○九一六二六四一五
    ○○號函附卷可稽，又按汽車駕駛人有闖紅燈、不服指揮稽查而逃逸之行為，當
    場不能或不宜攔截製單舉發者，得對汽車所有人逕行舉發處罰，對此之舉發，應
    記明車輛牌照號碼、車型等可資辨明之資料，查明汽車所有人姓名或名稱、住址
    後，製單舉發處罰之，道路交通管理處罰條例第七條之二第一項第一款、第四款
    、第二項定有明文，並無須經以科學儀器取得證據資料方可舉發處罰之規定，抗
    告人認須以科學儀器取得證據資料方可舉發處罰，自無可採，又依司法院大法官
    會議釋字第二七五號解釋：「應受行政罰之行為，僅須違反禁止規定或作為義務
    ，而不以發生損害或危險為要件者，推定為有過失，於行為人不能舉證證明自己
    無過失時，即應受處罰」；查本件並無任何積極證據足以證明該執勤員警之舉發
    係屬虛偽，或使人足信該名員警有何不可採之品性證據或前科證據存在，抗告人
    亦未提出該名執勤員警之舉發確屬不實之相關證據以供調查，尚難僅憑抗告人之
    片面指述遽認本件有濫行取締之情形；則執勤員警本其維護交通秩序安全職責所
    為之依法舉發，自應受到合法正確之推定。本件抗告人違規事證明確，原裁定認
    原處分機關援引前開規定對抗告人裁處罰鍰三千九百元並予記違規點數二點，核
    無違誤，而駁回抗告人在原審之異議，揆諸前揭之規定，並無不當，抗告人之抗
    告為無理由，應予駁回。
四、依道路交通管理處罰條例第八十九條，道路交通案件處理辦法第二十六條，刑事
    訴訟法第四百十二條裁定如主文。
中      華      民      國      九十二     年     十二    月    十七    日
                              台灣高等法院交通法庭
                                  審判長法  官  陳  正  雄
                                        法  官  劉  壽  嵩
                                        法  官  許  宗  和
右正本證明與原本無異。
不得再抗告。
                                        書記官  廖  艷  莉
中      華      民      國      九十二    年      十二    月    二十二   日


司法院資訊處製作；財團法人民間司法改革基金會備份。
